臺灣桃園地方法院刑事判決　　　　　　100年度交易字第215號
公　訴　人　臺灣桃園地方法院檢察署檢察官
被　　　告　湯聰田
上列被告因業務過失傷害案件，經檢察官提起公訴（99年度偵字
第21332號），本院判決如下：
    主  文
湯聰田犯業務過失傷害罪，處拘役參拾日，如易科罰金以新臺幣
壹仟元折算壹日。
    事  實
一、湯聰田以駕駛營業小客車為業，係從事業務之人。其於民國
    99年6 月24日晚間9 時30分許，駕駛車牌號碼897-XR號營業
    小客車，沿桃園縣中壢市○○路往桃園市方向前行，行經桃
    園縣中壢市○○路151 號「天晟醫院」門口時，本應注意車
    前狀況，隨時採取必要之安全措施，而依當時客觀環境，並
    無不能注意之情事存在，竟疏未注意，不慎駕車碰撞同向車
    道前方，由黃詩潔所騎乘之車牌號碼8EP-887 號重型機車後
    方車牌處，致黃詩潔腹部因而衝撞機車車頭部位，致受有腹
    壁挫傷（起訴書記載之傷勢應予更正）之傷害。湯聰田肇事
    後，醫院門口警衛見狀報警處理，湯聰田在有偵查犯罪職權
    之機關或公務員發覺前，向到場處理之警員表明為肇事者並
    接受裁判，經員警查明後始悉上情。
二、案經黃詩潔訴由桃園縣政府警察局中壢分局報告臺灣桃園地
    方法院檢察署檢察官偵查後起訴。
    理  由
一、按被告以外之人於審判外之陳述，雖不符刑事訴訟法第159
    條之1 至第159 條之4 之規定，而經當事人於審判程序同意
    作為證據，法院審酌該言詞陳述或書面陳述作成時之情況，
    認為適當者，亦得為證據。當事人、代理人或辯護人於法院
    調查證據時，知有第159 條第1 項不得為證據之情形，而未
    於言詞辯論終結前聲明異議者，視為有前項之同意，刑事訴
    訟法第159 條之5 定有明文。查本件被告於言詞辯論終結前
    ，對於下述本院採為認定犯罪事實依據之各項供述證據之證
    據能力，均未聲明異議，復經本院於審理時逐一提示予被告
    表示意見，本院審酌該等供述證據之取得過程並無瑕疵，與
    本案待證事實間復具有相當之關聯性，以之為本案證據並無
    不當，自得採為本件認定事實之基礎，合先敘明。
二、訊據被告湯聰田矢口否認上揭犯行，辯稱：其所駕自小客車
    並未撞擊告訴人騎乘之機車，其所駕自小客車亦無碰撞痕跡
    ，告訴人之傷勢與其無關云云。經查：
  (一)上揭事實，業據證人即告訴人黃詩潔於審理時證述明確，且
    證人即事故現場承辦員警黃群閔於審理時亦證述其當時在現
    場，被告並未否認兩車有擦撞，碰撞是事實，只是採證後沒
    什麼擦撞的痕跡，及本件是一個很小的事故等情（見本院卷
    第32頁、第33頁背面），並有記載告訴人腹壁挫傷之天晟醫
    院診斷證明書可憑（見偵查卷第9 頁），且經本院函詢天晟
    醫院後，該院亦認為告訴人之診斷證明書所載之傷勢（係指
    腹壁挫傷部分）之形成係外力所致，有該院100 年7 月15日
    天晟社服字第1000071501號函及所附病歷資料可稽（見本院
    卷第6 至20頁），復有自首情形紀錄表、道路交通事故現場
    圖、道路交通事故調查報告表及道路交通事故現場照片附卷
    可稽（見偵查卷第13、16至29頁）。
  (二)被告雖以前詞置辯，此不惟與上開事證不合，且被告於警詢
    時亦證述其當時突然聽到一個聲響，看到告訴人騎機車在張
    望，還以為告訴人所騎機車擦撞到其所駕自小客車等情（見
    偵查卷第4 頁），對照告訴人之證詞，足認告訴人證指兩車
    碰撞之事應係事實；又被告駕駛之自小客車，經員警採證後
    固無明顯擦撞痕跡，有前開照片可稽，惟本案兩車碰撞情形
    本屬輕微，碰撞力道不大，告訴人因車禍受到之傷害亦僅腹
    壁挫傷而已，是被告所駕自小客車並未因本案車禍而留下明
    顯之擦痕，自屬合理，被告執此辯解本案兩車未發生碰撞，
    自非可採。
  (三)按汽車行駛時，駕駛人應注意車前狀況及兩車併行之間隔，
    並隨時採取必要之安全措施，道路交通安全規則第94條第3
    項定有明文。被告係駕駛自小客車為業之人，有被告駕駛執
    照、汽車保險證、行照等影本在卷可佐（見偵查卷第14頁）
    ，且依當時路面為乾燥無凹陷之柏油路面，無障礙物，視距
    良好，有前開道路交通事故調查報告表可稽，被告並無不能
    注意之情形，竟疏未注意車前狀況致二車發生碰撞，造成告
    訴人腹壁挫傷，被告顯有過失，且其過失行為與告訴人之傷
    害間，具有相當因果關係。事證明確，被告犯行堪以認定。
三、核被告所為，係犯刑法第284 條第2 項前段之業務過失傷害
    罪。至起訴書認告訴人因本案車禍所致傷勢，除腹壁挫傷外
    ，尚有化膿性腹膜炎、腹膜之損傷、未提及體腔開放性傷口
    等部分，證人黃詩潔就此已證述其不知此等傷勢是否與本案
    車禍有關，其只是看診後發現有此等傷勢存在，其無法確認
    此等傷勢是否與本案車禍有關等情（見本院卷第43頁），此
    等傷勢既無從證明與本案車禍有關，起訴書併將此等傷勢列
    入犯罪事實，自有未洽，應予更正。被告於肇事後，在有偵
    查犯罪職權之機關或公務員發覺前，向到場處理之警員坦承
    為肇事者而自首接受裁判，有卷附道路交通事故肇事人自首
    情形紀錄表可稽，與刑法第62條前段規定自首要件相符，依
    法減輕其刑。爰審酌被告犯罪動機、手段、所肇損害輕微、
    過失情節不重，惟犯後未補償告訴人，造成告訴人身心痛苦
    ，及考量被告之素行狀況、職業及家庭情形等一切情狀，量
    處如主文所示之刑，並諭知易科罰金之折算標準。
據上論結，應依刑事訴訟法第299 條第1 項前段，刑法第284 條
第2 項前段、第62條前段、第41條第1 項前段，刑法施行法第1
條之1第1項、第2項前段，判決如主文。
本案經檢察官張聰耀到庭執行職務。
中    華    民    國   100    年    10    月    7     日
                  刑事第十三庭  法  官  陳正昇
以上正本證明與原本無異。
如不服本判決應於收受判決後10日內向本院提出上訴書狀，並應
敘述具體理由。其未敘述上訴理由者，應於上訴期間屆滿後20日
內向本院補提理由書(均須按他造當事人之人數附繕本)「切勿逕
送上級法院」。
                                書記官  陳雅婷
中    華    民    國   100    年    10    月    11    日
附錄本案論罪科刑依據之法條：
中華民國刑法第284條
（過失傷害罪）
因過失傷害人者，處 6 月以下有期徒刑、拘役或 5 百元以下罰
金，致重傷者，處 1 年以下有期徒刑、拘役或 5 百元以下罰金
。
從事業務之人，因業務上之過失傷害人者，處 1 年以下有期徒
刑、拘役或 1 千元以下罰金，致重傷者，處 3 年以下有期徒刑
、拘役或 2 千元以下罰金。